最高法院刑事判決　　　　　　　　　 111年度台上字第2503號
上　訴　人　蔡明憲



上列上訴人因違反毒品危害防制條例等罪案件，不服臺灣高等法
院高雄分院中華民國111年2 月23日第二審判決（110年度上訴字
第995號，起訴案號：臺灣高雄地方檢察署110年度偵字第9102號
），提起上訴，本院判決如下：
    主  文
上訴駁回。
    理  由
一、按刑事訴訟法第377 條規定，上訴於第三審法院，非以判決
    違背法令為理由，不得為之。是提起第三審上訴，應以原判
    決違背法令為理由，係屬法定要件。如果上訴理由書狀並未
    依據卷內訴訟資料，具體指摘原判決不適用何種法則或如何
    適用不當，或所指摘原判決違法情事，顯與法律規定得為第
    三審上訴理由之違法情形，不相適合時，均應認其上訴為違
    背法律上之程式，予以駁回。
二、本件原審審理結果，認定上訴人蔡明憲有原判決事實欄（包
    括原判決附表一）記載分別販賣第二級毒品甲基安非他命予
    黃偉哲、鄭晴方各1 次；與蔡孟傑共同販賣甲基安非他命予
    黃偉哲1 次之犯罪事實。因而維持第一審論處上訴人販賣第
    二級毒品2罪刑、共同販賣第二級毒品1罪刑（均累犯），並
    定其應執行刑，以及諭知相關沒收、追徵之判決，駁回其在
    第二審之上訴，已詳述調查、取捨證據之結果，及認定犯罪
    事實之得心證理由。原判決所為論斷說明，俱有卷內證據資
    料可資覆按，從形式上觀察，尚無足以影響其判決結果之違
    法情形存在。
三、上訴意旨略稱：上訴人是幫忙黃偉哲購買甲基安非他命，以
    及將自己施用剩餘之甲基安非他命轉讓鄭晴方，均無營利之
    意圖。原判決未能審酌其於第一審及原審審理時均坦承犯行
    ，以及其所為與大盤毒梟有別，暨其老父、弱妻為殘障人士
    ，必須仰賴上訴人照料，而未適用刑法第59條酌量減輕其刑
    規定，致量刑過重，於法不合云云。
四、經查：
  ㈠證據之取捨與證據之證明力如何，均屬事實審法院得自由裁
    量、判斷之職權，苟其裁量、判斷，並不悖乎經驗法則或論
    理法則，且已於判決內論敘其何以作此判斷之心證理由者，
    即無違法可言。
    原判決係依憑上訴人所為不利於己部分之供述，佐以證人即
    購毒者黃偉哲、鄭晴方之證詞，並參酌卷附通訊軟體LINE對
    話紀錄截圖、現場監視器翻拍照片及扣案手機等證據資料，
    而為前揭事實認定。且進一步說明：審酌上訴人於第一審審
    理時供稱，其向毒品上游拿到毒品後，留下一些提供自己施
    用，其餘轉賣，其賺到自己施用毒品等節，足認上訴人係基
    於營利意圖而販賣甲基安非他命之旨。原判決所為論斷，尚
    與經驗法則、論理法則不悖，揆之上開說明，自不能任意指
    為違法。此部分上訴意旨指摘：上訴人無營利意圖，原判決
    論以販賣第二級毒品罪違法云云，置原判決明白論敘於不顧
    ，單純再事實之爭論，自與法律所規定得上訴第三審之理由
    不相適合。
  ㈡刑法第59條規定酌量減輕其刑，乃實體法上賦予法院得為裁
    量之事項，且以於犯罪之情狀，在客觀上足以引起一般同情
    ，認為即予宣告法定最低度刑期，猶嫌過重者，始有其適用
    。原判決已說明上訴人販賣第二級毒品，對社會治安危害甚
    大，於客觀上實不足以引起一般同情，自不符合刑法第59條
    規定酌減其刑之旨。依上開說明，於法並無不合。此部分上
    訴意旨猶指稱：原判決未適用刑法第59條規定酌減其刑違法
    云云，洵非合法之第三審上訴理由。
  ㈢量刑之輕重及執行刑之酌定，係屬事實審法院得依職權裁量
    之事項，倘未逾越法律所規定之範圍，又未違背罪刑相當原
    則，即不得任意指摘為違法。
    原判決以第一審審酌上訴人販賣第二級毒品，助長毒品流通
    、危害社會治安及國民健康，販賣毒品之數量、次數、非屬
    「中盤」或「大盤」之毒販，以及於法院審理時坦承犯行之
    犯罪後態度等一切情狀，分別量刑，並定其應執行刑，尚稱
    合法妥適，予以維持。已以行為人之責任為基礎，並斟酌刑
    法第57條各款所列情形而為量刑，既未逾法定刑度，又未濫
    用裁量之權限，即不得指為違法。此部分上訴意旨泛言指摘
    ：原判決量刑過重違法云云，同非適法之第三審上訴理由。
五、綜上，本件上訴人之上訴，均為違背法律上之程式，應予駁
    回。
據上論結，應依刑事訴訟法第395條前段，判決如主文。
中    華    民    國   111    年    5     月    26    日
                  刑事第五庭審判長法  官  李  錦  樑  
                                  法  官  林  孟  宜  
                                  法  官  吳  淑  惠  
                                  法  官  錢  建  榮  
                                  法  官  周  政  達  
本件正本證明與原本無異
                                  書記官
中    華    民    國   111    年    5     月    30    日